【裁判字號】    90,上重更(一),16
【裁判日期】    900403
【裁判案由】    殺人
【裁判全文】
臺灣高等法院花蓮分院刑事判決                  九十年度上重更(一)字第一六號
    上訴人即被告  甲○○
    指 定 辯護人  乙○○
右列上訴人即被告因殺人案件，不服臺灣花蓮地方法院八十九年度重訴字第一０號中
華民國八十九年十月五日第一審判決（起訴案號：臺灣花蓮地方法院檢察署八十九年
年度偵字第一七八二號），提起上訴，經最高法院發回，本院判決如左：
    主  文
上訴駁回。
    事  實
一、甲○○與李鳳英係鄰居關係，甲○○屢思與李鳳英為友，因李鳳英已有一男友，
    而未獲得李鳳英之理睬。甲○○得知李鳳英之父親因重病於花蓮縣鳳林鎮榮民醫
    院住院中，欲藉機接近李鳳英，乃於民國（下同）八十九年六月三日下午十五時
    許，攜帶一些飲料前往李鳳英住處欲將該飲料送給住院中之李父飲用，藉以博取
    李鳳英之芳心，但不為李鳳英所接受，甲○○心有未甘與李鳳英爭吵後，乃憤然
    離去。甲○○回家先與友人飲酒而後就寢，迨至八十九年六月四日凌晨四、五時
    許，起床吸食強力膠後，回想昨日（即六月三日）伊對李鳳英好意卻遭回拒之事
    ，心中怨恨難平，欲找李鳳英理論，恰聞李鳳英自外返家開門聲音，乃從其住處
    後門循後門外之灌溉溝圳護欄走至李鳳英於花蓮縣鳳林鎮○○路○段五十一號住
    處後門，未經許可強行推開李鳳英住家後門門栓進入屋內（無故侵入住宅部分未
    據告訴）。甲○○走至李鳳英房間內見李鳳英坐於床上，即嚴詞責問李鳳英有關
    昨日所發生之事，李鳳英對甲○○突如其來之舉動，甚感詫異與驚嚇，乃趕甲○
    ○出去，並用手將甲○○推向門外，致甲○○對李鳳英之動作更加氣憤，與李鳳
    英發生嚴重之拉扯，李鳳英不敵乃從後門躍入後門外之灌溉溝圳中欲逃跑，甲○
    ○隨即跳入水中從後追趕，約往北一百五十公尺左右始追及而抓住李鳳英女。甲
    ○○突萌殺人之犯意，以其右手臂從李鳳英身後勒緊其脖子，並將李鳳英頭部浸
    入灌溉溝渠中，李鳳英因無法呼吸，奮力掙扎，甲○○更加使力強壓李鳳英頭部
    於水中，迨至李鳳英不再掙扎身體浮起死亡後始罷手。甲○○犯案後即往鳳林鎮
    「山之戀卡拉ＯＫ店」後山山區逃匿，李鳳英之屍體則隨水流往下游流去，於同
日上午六時十五分許，經附近居民黃來興發現有浮屍，而報警處理；嗣於鳳林鎮
    ○○里○鄰○○○路二十七號後方灌溉溝圳之水閘旁，尋得李鳳英屍體卡於水閘
    而發現此一命案。甲○○則在有偵查犯罪權限之機關或人員發覺其犯罪前，於同
    日中午十二時許，自行前往花蓮縣警察局鳳林分局鳳林派出所向該所警員自首犯
    行並接受裁判，而查獲上情。
二、案經甲○○自首及花蓮縣警察局鳳林分局報請台灣花蓮地方法院檢察署檢察官偵
    查起訴。
    理  由
一、訊之上訴人即被告（以下簡稱被告）甲○○坦承有於右揭時、地以其右手臂從李
    鳳英身後勒緊李鳳英脖子，並將李鳳英頭部浸入灌溉溝渠中，至李鳳英不再掙扎
    身體浮起死亡後始罷手之事實，惟矢口否認有殺人犯意，辯稱：伊當時並沒有要
    殺死李鳳英的意思，伊不曉得把李鳳英的頭部壓在水中會死掉；因事前有吸食強
    力膠，當時神智不是很清楚云云。經查：
  (一)被告甲○○如何溺死李鳳英之情節，業據其迭於警訊、偵查及審理時自白纂詳，
    且經證人黃來興、王建國於警訊時證述明確。而被害人李鳳英確因溺水導致窒息
    死亡，亦經台灣花蓮地方法院檢察署檢察官會同法醫師相驗明確，製有勘驗筆錄
    、驗斷書、相驗屍體證明書附卷可稽，另有死者李鳳英之死亡及模擬案發現場照
    片二十八張附於警訊卷可查。而本件命案經法務部法醫研究所解剖屍體鑑定結果
    ，亦認「‧‧‧‧三病理檢查結果：死者李鳳英，二十五歲，女性，1.窒息死，
    溺水，蝶竇有液體。2.體表鈍性傷（詳見外傷處）。3.器官性充血，全身性併兩
    側肺臟充血及水腫。4.肝門脈炎、輕度。5.頭皮下出血，左顳肌及額部。‧‧‧
    ‧，鑑定結果：死者係因被按於水中窒息性溺斃。（ 死亡方式：他殺 ）」等語
    ，有該研究所八十九年八月十日法醫所八九理字第一三八四號函所附之鑑定書一
    份在卷可查，顯見被害人李鳳英確實為被告將其頭部強壓於水中窒息溺死之事實
    ，昭然若揭。
  (二)按強將人之頭部按壓於水中，足以使人無法呼吸，必然會導致窒息溺斃，此為一
    般人所知悉之常識，自為年逾三十心智正常之被告所明知。且被告於原審八十九
    年八月四日調查時自承：「‧‧‧‧‧‧，大約在離被害人家後面一百五十公尺
    的水溝中，我捉到李女，捉到後又跟她吵，她那時在水溝中一直大叫，我就更生
    氣，我用我的右手臂從後面勒住她的脖子，把她的頭部強押在水中許久，她當時
    有一直掙扎，我看到她突然整個身體浮起來，死掉之後才放手，我就趕快上岸逃
    走，而李女的屍體就隨著水往下游流‧‧‧‧」等語；可知當時被告強將李鳳英
    頭部浸水，李鳳英因無法呼吸勢必奮力掙扎，被告竟更以其大於李鳳英掙扎之力
    量將李鳳英之頭部一直按壓於水中，致李鳳英因窒息溺斃；足見被告用力甚猛，
    其有致李鳳英於死之心意甚堅，是被告下手之初，已具殺人之犯意甚明。故被告
    所辯「伊當時並沒有要殺死李鳳英的意思，伊不曉得把李鳳英的頭部壓在水中會
    死掉」云云，顯係事後飾卸之詞，不足採信。
  (三)另雖警方於被告家中查獲吸食過之強力膠空罐，而能證明被告於案發前可能曾有
    吸食強力膠之事實，惟據被告於原審調查時自承：「整個案發過程我都很清醒」
    等語（見原審八十九年八月四日訊問被告筆錄）；及證人李鎧壙在本院結證：被
    告到派出所時很鎮靜，言詞及行動也沒有異常等語。因之被告既能於警訊、偵查
    及原審調查、審理時，一貫、詳細地自白其犯罪過程，顯見被告於行為當時意識
    清晰，應無心神喪失或精神耗弱之情形，被告於上訴二審後始辯稱「因事前有吸
    食強力膠，當時神智不是很清楚云云」，要屬圖獲減刑寬典之詞，亦不足採。
  (四)綜上所述，被告所辯均不足採信；本件事證已甚明確，被告之殺人犯行洵堪認定
    ，應予依法論科。
二、核被告甲○○所為，係犯刑法第二百七十一條第一項之殺人罪。其於犯罪未發覺
    前即已向花蓮縣警察局鳳林分局鳳林派出所自首而接受裁判，此經證人即承辦本
    案之花蓮縣警察局鳳林分局鳳林派出所員警李鎧壙在本院結證屬實（見本院更(一)
    卷九十年二月二十日訊問筆錄），應依刑法第六十二條前段之規定減輕其刑。另
    卷內「台灣高等法院被告全國前案紀錄表」記載，被告曾因偽造文書罪經台灣高
    雄地方法院八十年度訴字第八八一號判處有期徒刑一年十月，八十年十一月二十
    八日確定，但無執行紀錄；惟經本院調閱台灣高雄地方法院八十年度訴字第八八
    一號卷宗結果，該案係判決被告公訴不受理，故上開前案紀錄表該部分應係誤載
    ，附此敘明。原審因依上開法條並審酌被告素行不佳，與被害人李鳳英同為鄰居
    ，欲追求李鳳英未果而遷怒李鳳英，憤而強壓李鳳英頭部浸入水中，不顧李鳳英
    於水中掙扎呼叫之痛苦情狀，仍執意予以溺斃，致被害人李鳳英僅以二十五歲（
    六十四年一月六日出生）之齡，即含冤而死，可見其惡性重大、凶性之殘，實人
    神共憤也，雖被告甲○○於事後已深具悔意，惟迄未賠償死者家屬損害，參酌其
    犯罪之動機，犯罪時所受之刺激、犯罪手段及犯罪後之態度等一切情狀，量處被
    告無期徒刑，並宣告褫奪公權終身，認事用法，尚無不合，量刑亦稱允當。
    被告上訴指摘原判決不當，核無理由，應予駁回。據上論斷，應依刑事訴訟法第
    三百六十八條，判決如主文。
本案經檢察官翟光軍到庭執行職務。
中      華      民      國      九十      年      四    月      三      日
                                    審判長法官  吳  鴻  章
                                          法官  張  健  河
                                          法官  林  德  盛
右正本證明與原本無異。
如不服本判決，應於送達後十日內，向本院提出上訴狀。其未敘述理由者，並應於提
出上訴狀後十日內向本院補提理由狀(須附繕本)。
                                        書記官  盧  夷  狄
中      華      民      國      九十      年      四    月      三      日
刑法第二百七十一條：
殺人者，處死刑、無期徒刑或十年以上有期徒刑。
前項之未遂犯罰之。
預備犯第一項之罪者，處二年以下有期徒刑。


司法院資訊處製作；財團法人民間司法改革基金會備份。
